【裁判字號】    96,重訴,21
【裁判日期】    970407
【裁判案由】    殺人
【裁判全文】
臺灣基隆地方法院刑事判決              96年度重訴字第21號
公  訴  人  臺灣基隆地方法院檢察署檢察官
被      告  乙○○
選任辯護人  法律扶助律師吳伯昆律師
上列被告因殺人案件，經檢察官提起公訴（96年度偵字第4868號
），本院判決如下：
    主  文
乙○○殺人，累犯，處有期徒刑拾陸年，褫奪公權捌年。扣案之
蝴蝶刀壹把沒收。
被訴持有管制刀械部分無罪。
    事  實
一、乙○○曾因重傷害案件，經本院於民國89年2月24日以87 年
    度訴字第331號判處有期徒刑2年，緩刑4 年確定（嗣經本院
    於92年2月27日以92年度撤緩字第11 號撤銷緩刑確定）；又
    因偽造文書、違反槍砲彈藥刀械管制條例及常業詐欺等案件
    ，經臺灣高等法院分別於91年10月30日以91年上訴字第2243
    號判處有期徒刑6月、1年2月及於91年10月30日以91 年上訴
    字第2899號判處有期徒刑1年確定，嗣經臺灣高等法院於92
    年2月27日以92年聲字第224號裁定應執行有期徒刑2年6月確
    定，於95年3月23 日縮短刑期假釋出監，假釋期滿未經撤銷
    假釋，其未執行之刑以已執行論，而於96年2月25 日縮刑期
    滿執行完畢。詎乙○○猶不知戒惕，其於96年7 月間向郭孝
    廉分租坐落於基隆市○○街152之2號3 樓之租屋處而先結識
    與郭孝廉同居於該處之女友丙○○，嗣於同年9 月間因洪錦
    守無處居住而邀同洪錦守一同賃居在上開租屋處。惟因不滿
    洪錦守留宿期間私下與丙○○交往並發生關係，竟於同年9
    月14日下午4 時許見洪錦守偕同丙○○外出投宿而妒火中燒
    ，嗣於同日晚間10時30分許，在屋內客廳見洪錦守與丙○○
    自外歸來，丙○○更攙扶滿身酒氣之洪錦守步入房內休息，
    乙○○乃出言要求洪錦守勿再與丙○○糾纏，2 人因而發生
    激烈爭執，乙○○竟萌生殺人之犯意取出折疊式蝴蝶刀1 把
    （非屬槍砲彈藥刀械管制條例所管制之刀械），在預見胸部
    係人體極重要且脆弱之部位，心臟與肺臟此二重要之臟器均
    位於此處，如以其所持之折疊式蝴蝶刀此等利刃直接刺向洪
    錦守之胸部，將有極大之可能刺中洪錦守之心臟導致大量出
    血，或刺中洪錦守肺臟導致氣胸，使洪錦守發生死亡結果之
    狀況下，仍基於殺害洪錦守之未必故意，以該折疊式蝴蝶刀
    刺向洪錦守之左肩胛部位2刀，致洪錦守受有：全身共有6處
    銳器傷，多處沾有血跡。1處由上而下看，於高140-141公分
    及中線8公分之左肩部刺創，刺創口長1公分，往內（右）往
    下略往後，刺入軟組織3公分，未入胸腔。1處高138-140 公
    分離中線14公分之左肩部有另一刺創，有血液湧出，其創口
    成Ｙ形，長2.5公分，途徑長10公分，以向右向下45 度及略
    向後的方向走，刺入左胸膛，刺中左上肺葉表面0.5 公分，
    並造成血胸，內含血液800CC。1處高132公分之左胸部有1條
    淺劃創。洪錦守吃痛後即轉身逃離，乙○○再持上開蝴蝶刀
    朝洪錦守背部揮舞，致在洪錦守左背高136公分近中線處的1
    處刺傷，長1公分，僅及皮下。另1處在右下背高100 公分處
    刺傷，長1.5公分，僅及皮下。右手背則有1處弧形小小劃痕
    器傷等傷害，洪錦守中刀後自該處3 樓沿樓梯往樓下逃離，
    丙○○見狀則追隨在後，然洪錦守終因失血過多、傷重倒臥
    於基隆市○○街41號前之小貨車旁，經當地民眾蕭金款報警
    並由救護人員會同里長丁○○協助將洪錦守抬上救護車，經
    送醫急救後仍於同年月15日1時45 分不治死亡。而乙○○於
    刺殺洪錦守後，即換下沾有洪錦守血液之衣褲並將上開蝴蝶
    刀包裹於布巾內，藏放在洪錦守房內置於牆邊電風扇之後方
    ，並將地上血跡清洗一番後，即離開該租屋處。嗣經民眾蕭
    金款報警，經警循線逮捕乙○○，並於洪錦守房內起出乙○○藏放之上開折疊式蝴蝶刀1把。
二、案經洪錦守之妻戊○○告訴及基隆市警察局第一分局報告臺
    灣基隆地方法院檢察署檢察官偵查起訴。
    理  由
壹、證據能力之認定
一、按被告以外之人於審判外之言詞或書面陳述，除法律有規定
    者外，不得作為證據；又被告以外之人於審判外之陳述，雖
    不符合同法第159條之1至第159條之4之規定，但經當事人於
    審判程序同意作為證據，法院審酌該言詞陳述或書面陳述作
    成時之情況，認為適當者，亦得為證據。當事人、代理人或
    辯護人於法院調查證據時，知有第159條第1項不得為證據之
    情形，而未於言詞辯論終結前聲明異議者，視為有前項之同
    意，刑事訴訟法第159條第1項及第159條之5分別定有明文。
    經查，本判決所引用之各該被告以外之人於審判外之陳述（
    包含書面陳述），雖屬傳聞證據，但除證人丙○○於警詢之
    證述部分外，當事人於本院準備程序及審判期日中均表示同
    意作為證據方法而不予爭執，且迄至言詞辯論終結前亦未再
    聲明異議，本院審酌上開證據資料製作時之情況，尚無違法
    不當及證明力明顯過低之瑕疵，亦認為以之作為證據應屬適
    當，故揆諸前開規定，爰逕依刑事訴訟法第159條之5規定，
    認前揭證據資料均有證據能力。
二、證人丙○○於警詢向司法警察所為之證述，雖未經具結擔保
    ，然其內容與其於檢察官及本院審理中經具結後所為之證述
    內容相若，據此逆推，已可見供述者即證人丙○○應係本於
    真意始為警詢筆錄所載之供述，兼之本案亦未見司法警察有
    何違法取供之情事，本院審酌其作成之情況，尚無違法不當
    及證明力明顯過低之瑕疵（如後所述），應認為證人丙○○
    於警詢之證述有證據能力。
貳、認定事實所憑之證據及其認定之理由
甲、有罪部分
一、訊據被告乙○○對於上開時、地因警告被害人洪錦守不要跟
    丙○○糾纏，而與被害人洪錦守發生口角爭執，嗣被告持扣
    案之折疊式蝴蝶刀刺向被害人洪錦守左肩胛骨部位，致被害
    人洪錦守受有上開傷害並因而造成血胸休克死亡之事實坦認
    不諱，然矢口否認有何殺人之犯意，辯稱：當日伊與被害人
    於晚上9 點鐘左右坐計程車回到租屋處，當時伊與被害人均
    喝了酒，2 人因故起了口角爭執，被害人即持刀攻擊伊，為
    伊以左手將刀子擋掉，伊為了讓被害人清醒才會撿起被害人
    掉在地上之刀子朝被害人左肩刺，原想藉以刺痛被害人讓其
    清醒，詎被害人仍不斷徒手向伊揮打，並朝伊逼近過來，致
    其無法控制力道，手持之蝴蝶刀才會因而刺入被害人左肩胛
    骨部位，伊實無殺害被害人之故意，案發當時並無第3 人在
    場云云。辯護人則為被告辯護稱：證人丙○○在法庭上之應
    對，並無完整表達意思的能力，有關本案之證言均係詢問人
    員以誘導方式詢問讓其作答，且有關被告在何處殺人？兇刀
    係何人所有等問題，證述前後不一，是認證人丙○○之證言
    應無證據能力。又被告與死者是好朋友，被告與丙○○亦非
    男友朋友，不可能因丙○○而與死者爭風吃醋，且死者受傷
    時係在被告房內，若被告要殺害死者的話，應係至死者房間
    ，又由死者受傷之部位主要是在左肩部，正如被告所言是僅
    係要刺痛死者而非有殺死的意思，難認被告有殺人之故意等
    語。
二、經查：
  (一)被害人洪錦守於上揭時、地，因遭被告持扣案之折疊式蝴蝶
    刀刺入左肩胛部位2刀，致受有：(1)由上而下看，於高140-1
    41公分及中線8公分之左肩部刺創，刺創口長1公分，往內（
    右）往下略往後，刺入軟組織3公分，未入胸腔。(2)高138-1
    40公分離中線14公分之左肩部有另一刺創，有血液湧出，其
    創口成Ｙ形，長2.5公分，途徑長10公分，以向右向下45 度
    及略向後的方向走，刺入左胸膛，刺中左上肺葉表面0.5 公
    分，並造成血胸，內含血液800CC 等傷害，終至死亡之事實
    ，為被告所不否認，且有臺灣基隆地方法院檢察署檢察官相
    驗筆錄、相驗報告書、相驗屍體證明書、解剖筆錄、法務部
    法醫研究所解剖報告書（(一)死者身上有6處銳器創，其中2處
    淺劃創及3處淺刺創為非致命傷。(二)致命傷為左肩部高138-1
    40公分處之深刺創，刺入左胸腔及左上肺葉，造成血胸。(三)
    估計刺入途徑長10公分。）、鑑定報告書（鑑定之死因分析
    ：因左胸刺創造成血胸休克而死亡，死亡方式為他殺）、案
    發現場相片、現場測繪圖、刑案現場勘察報告表及扣案之折
    疊式蝴蝶刀1 把在卷可稽，另經警方將被告唾液、死者血跡
    與案發現場之被告房內地板、房內牆壁、房內雜誌、被告血
    衣（上衣）布塊、包裹兇刀布條、兇刀、客廳地板、客廳靠
    房門地板、客廳靠大門口地板、樓梯間地板、一樓大門口、
    浴室門口、浴室地板、浴缸內、南新街41號前，採集之血跡
    棉棒送請內政部警政署刑事警察局鑑定，其結果為：「編號
    1-1血棉（即採自被告房內地板）、編號5-1血跡布塊（即採
    自被告上衣）、編號7-1包裹兇刀血跡布塊、編號7-2兇刀（
    刀刃轉移棉棒）、編號8-1 血棉（即採自客廳地板）、編號
    10血棉（即採自1 樓大門口）、編號11-1（即採自南新街41
    號前）、編號12-1血棉（即採自洽室門口）DNA 與被害人洪
    錦守DNA-STR 型別相同，該型別在台灣地區中國人分布機率
    預估為2.1×10，有該局96年10月26日刑醫字第0960153547
    號鑑驗書在卷可稽（詳96年度偵字第4868號偵查卷第215 頁
    ），堪認洪錦守係遭被告所持扣案之蝴蝶刀刺入左胸部，刺
    中左上肺葉表面0.5 公分，造成血胸，休克而死亡，堪以認
    定。
  (二)據證人即目擊被害人與證人丙○○一同返回南新街之丁○○
    於本院審理時結證：「晚上9點快10點我在南新街74 號騎樓
    跟1、2個鄰居在聊天，看到該名男子（指被害人洪錦守）跟
    丙○○從40幾號上來，經過74號要往152號方向走，2個人差
    不多是併肩走，約在74號附近公共電話處，該名男子走在前
    ，丙○○又折返到公共電話亭打電話，公共電話沒有打通，
    該名男子又叫丙○○走走走，在他們2 人走過去，我繼續留
    在74號騎樓聊天，約5 分鐘我就回家了。」、「我記得男的
    是穿短袖的上衣．．．丙○○好像穿裙子」、「（問：該名
    全身是血的男子從出來到倒地後，你有無看到丙○○？）我
    要去看該名男子的時候，有看到丙○○在OK便利商店（60號
    ）那邊打電話，後來警員到場的時候，我有跟警員說丙○○
    跟受傷的男子是一起回的」、「（問：當天晚上9點多10 點
    時你有看到死者回家，他身上或手上有無攜帶東西？）兩手
    空空的，只看到他走路稍微顛顛的，自己還可以走路不用人
    家攙扶，沒有酒醉走路歪斜的情形，我沒注意他身上衣服跟
    褲子口袋有無裝東西。」、「（問：你如何可以確定當晚與
    丙○○一起回去的就是死者？）因為丙○○我常見，當天晚
    上丙○○跟死者經過我面前的時候，距離我不到一步的位置
    ，我看的很清楚，後來我還有去扶他（指死者）上救護車，
    所以我可以確定。」、「（問：你如何知道丙○○與該名男
    子當天晚上經過你面前的時間是晚上9點多快10 點？）因為
    我跟鄰居聊完天要回家我看手錶，當時9點多快10 點，大概
    是9 點45分至50分之間。」等情（詳本院97年3月20 日審理
    筆錄第7-10 頁），是被告辯稱當日晚上9點多與被害人一起
    搭計程車回到租屋處，顯不實在。
  (三)又交互詰問制度設計之主要目的，雖在於辨明證人供述證據
    之真偽，以期發見實體真實，然就實質證據價值面之判斷而
    言，並無所謂其證據價值即當然比審判外未經交付詰問之陳
    述為高之可言。第以證人所為之供述證據，係由證人陳述其
    所親身經歷事實之內容，而證人均係於體驗事實後之一段期
    間，方於警詢或檢察官偵訊時為陳述，更於檢察官偵訊後之
    一段期間，始於審判中接受檢、辯或被告之詰問，受限於人
    之記憶能力及言語表達能力有限，本難期證人於警詢或檢察
    官偵訊時，能一字不漏完全供述呈現其所經歷之事實內容，
    更無從期待其於法院審理時，能一字不漏完全轉述先前所證
    述之內容。因此，詰問規則方容許遇有「關於證人記憶不清
    之事項，為喚起其記憶所必要者」、「證人為與先前不符之
    陳述時，其先前之陳述」之情形時，即便為主詰問亦可實施
    誘導訊問（刑事訴訟法第166條之1第3項第3款、第6 款參照
    ），以喚起證人之記憶，並為精確之言語表達。從而，經交
    互詰問後，於綜核證人歷次陳述之內容時（包括檢察官偵訊
    時之陳述、法院審理時之陳述，以及於容許警詢陳述做為證
    據時之警詢內容），自應著重於證人對於待證事實主要內容
    之先後陳述有無「重大歧異」，藉此以判斷其證詞之證明力
    高低，不得僅因證人於警詢或檢察官偵訊時所供述之部分內
    容不確定；或證人於交互詰問過程中，就同一問題之回答有
    先後更正不一致之處；或證人於警詢或檢察官偵訊中所證述
    之內容，與其於交互詰問時所證述之內容未完全一致，即全
    盤否認證人證詞之真實性。又同一證人前後供述證言彼此不
    能相容，則採信同一證人之部分證言時，當然排除其他部分
    之證言，此為法院取捨證據法理上之當然結果。（最高法院
    96年度台上字第636 號判決可資參照）。本案證人丙○○雖
    持有身心障礙者保護協會會員證，然其接受特殊教育畢業於
    基隆特教班，且在本院審理進行交互詰問時，就辯護人、檢
    察官及本院所詢問之問題，均能瞭解，且就所經歷之事實經
    過，亦能以言語表達，另就被告、死者、郭孝廉各別居住之
    房間位置亦能在刑案現場測繪圖上明確標示出來（詳96年度
    偵字第4868號偵查卷第48頁），本院判斷其智識程度並無不
    能作證之情形，故尚不能僅以證人丙○○於警、偵訊及本院
    詰問時所證述之內容未完全一致，即全盤否認證人黃淑證詞
    之證據能力及真實性。況證人丙○○於本院審理時詰證：「
    （問：你和洪錦守回到住的途中，有無看到里長丁○○？）
    有。」、「（問：你和洪錦守回到家後，洪錦守與被告發生
    什麼事情？）．．．洪錦守沒有跑到自己的房間，就跑下樓
    梯，我就跟著洪錦守下樓梯，我看到洪錦守走到外面倒在地
    上，里長也有看到，救護車來時我也在，我在OK店旁邊，．
    ．．」之情節（詳本院97年2月4日審判筆錄第11項），核與
    證人丁○○前開證述之情節相符，是證人丙○○所證並無顯
    不可採之處。
  (四)再就證人丙○○於本院審理中之詰證：「回到家我就回到我
    的房間，我沒有出來看，我有扶洪錦守進入他的房間，洪錦
    守喝醉了，我回到我房間，我有聽到洪錦守與翁大哥吵架，
    我不知道他們在吵什麼，我沒有出來看，我有聽到洪錦守大
    叫後，我跑出來看，我看到他們二人在被告房間，我有看到
    翁大哥拿著用手帕包著的刀子，有看到翁大哥拿刀子刺洪錦
    守，但刺了幾下我不知道，我沒有看到翁大哥刀子是從哪裡
    拿出來，我沒有看到洪錦守有用手擋或打被告，．．．」、
    「我以前沒有看過這把刀，案發當天才看到，案發當天我看
    到被告拿這把刀，所以我認為是被告的。」、「（問：你剛
    剛稱你有看到被告拿刀子刺洪錦守，他們當時在哪裏？）是
    在被告的房間，我當時站在郭孝廉房門邊。」、「我跟洪錦
    守從旅社回家，就看到被告手上拿著刀子，我去買檳榔之前
    ，也有看到，買檳榔回來之後也有看到，我進房間時，刀子
    還在被告手上，我聽到洪錦守大叫出來看時，也有看到被告
    手上有拿刀子。」等情（詳本院97年2月4日審判筆錄第11-1
    2、15 頁），佐以被告羈押於臺灣基隆看守所時之身體檢查
    ，被告身上並未受有任何傷，有臺基隆看守所新收人內外傷
    紀錄表在卷可按（詳96年度偵字第4868號偵查卷第92頁），
    是被告辯稱是被害人先持用布巾包裹住之刀子打伊，被伊擋
    掉，伊才拾起掉落地上之刀子，被害人持續將伊推到牆壁，
    一直朝著伊打過來，伊才會刺傷被害人乙節，顯不實在。
  (五)證人即現場採證之基隆市警察局現場勘察鑑識課巡官甲○○
    於本院審理中證述：「關於被告房間牆壁上的血跡即編號37
    照片上所載編號3 之血跡是從傷口直接噴濺出來的血跡．．
    ．，從血跡噴濺來判斷，死者應該是站在距離房門口比較裡
    面的位置，被告站的位置應該比較靠近房門口外面一點．．
    ．，編號6的照片比較像傷口直接噴濺的。」、「編號14 的
    照片，由血跡噴濺的痕跡判斷應該是由右往左甩，如果慣用
    右手之人，其持刀時應該是站在離牆壁較遠處，．．．而死
    者又是左肩受傷，故研判其當時站立的位置，應該係左肩靠
    近噴濺血跡的牆壁，綜合血跡噴濺的分佈情形及噴濺的形狀
    ，研判打鬥當時者應該站在比較靠近房間裡面的位置」等情
    （詳本院97年3月20日審判筆錄第4、6 頁），再依被告房間
    牆壁上的血跡噴濺痕之高度與被告之身高187 公分、死者洪
    錦守之身高168 公分、死者洪錦守之左肩胛骨部位傷口之相
    對高度吻合，再參酌被告係慣用右手之人，是該被告房間內
    應即係洪錦守左肩胛骨部位被蝴蝶刀刺入並拔出蝴蝶刀之處
    ，且洪錦守被刺時顯係站在距離房門口比較裡面的位置，而
    被告係站在較靠近房門口外面一點位置，且應係洪錦守與被
    告面對面站立之際，被告右手反手持刀刺向洪錦守左肩胛骨
    部位甚明，非如被告所辯稱其係站在房間裏面，而被害人係
    站在靠近房門口處。
  (六)復依被害人所受之傷勢觀之：全身共有6 處銳器傷，除正面
    受有3處銳器傷（即1處由上而下看，於高140-141 公分及中
    線8公分之左肩部刺創，刺創口長1公分，往內（右）往下略
    往後，刺入軟組織3公分，未入胸腔。1處高138-140 公分離
    中線14公分之左肩部有另一刺創，有血液湧出，其創口成Ｙ
    形，長2.5公分，途徑長10公分，以向右向下45 度及略向後
    的方向走，刺入左胸膛，刺中左上肺葉表面0.5 公分，並造
    成血胸，內含血液800CC。1處高132公分之左胸部有1條淺劃
    創）外，背部復受有(1)左背高136 公分近中線處的一處刺傷
    ，長1公分，僅及皮下。(2)右下背高100公分處之刺傷，長1.
    5公分，僅及皮下。(3)右手背一處弧形小小劃痕，此有法務
    法醫研究所（96）醫剖字第0961101414號解剖報告書及鑑定
    報告書可稽。顯見被告當時係以相當之力道持銳器從被害人
    正面刺入被害人之左肩胛骨處2 次，於被害人要離開時又持
    銳器從被害人背後刺傷被害人左背，方會造成如此深切之傷
    口及血跡噴濺痕，佐以被告於96年9月15 日檢察官訊問時已
    供稱：「．．．然後他（指洪錦守）揮起手，手上有一個布
    包住東西，我把他的手打掉後，東西掉落才知是刀子．．．
    」（詳96年度相字第373號偵查卷第49 頁）等語，其嗣於本
    院97年3月20 日辯稱：「．．．刀子是用手帕包著，我本來
    不知道是什麼樣的刀子，是在地檢署勘驗的時候，我才知道
    是一把蝴蝶刀．．．」等語，已自相矛盾，況若如被告所言
    ，扣案蝴蝶刀並非其所有，且當時係以布巾包裹住，則被告
    何以知悉被布巾包裹住之物是銳器？又那一頭是銳利的，確
    保自己在持握過程中得以避免誤傷自己？又如何能確信被布
    巾包裹住之「物」可以「刺痛」被害人，使被害人清醒？況
    以案發當時被告係以「反手」持刀方式正面「刺」向被害人
    後，復從被害人背後刺了2 刀，若其目的僅是要刺痛被害人
    ，當無出刀猛刺之動作，致形成前開如此深切之傷口，亦無
    須於被害人背對著伊時又朝被害人背部刺2刀。再者，被告
    雖辯稱兇刀係洪錦守所有，於案發後已「丟」回洪錦守房間
    的進門左手邊牆角地上云云，然就本案承辦採證之員警甲○○於案發後在洪錦守房內牆邊電風扇之後方查獲之初，所拍
    攝之兇刀照片（詳96年度偵字第4868號偵查卷第72頁第1 張
    照片），當時布巾包裹之情形相當緊實，並無因掉落地上而
    鬆散開，且係被刻意放置在房內牆邊電風扇之後方，是被告
    辯稱系爭兇刀係洪錦守掉落地上伊拾起，案發後已「丟」回
    洪錦守房間的進左手邊牆角地上，亦與事實不符。又被告持
    蝴蝶刀刺殺被害人時，蝴蝶刀並未以布巾包裹住，而蝴蝶刀
    又係金屬製之利刃，刀刃長約10公分，有該刀械照片在卷可
    稽（詳96年度偵字第4868號查卷第165頁第1張照片），被告
    持該蝴蝶刀利刃以之為兇器使用，刺向被害人近胸部之肩胛
    骨部位，客觀上顯足以對被害人之生命構成威脅，則被告持
    上開蝴蝶刀殺人，不能謂無預見；且胸腔為人體重要臟器集
    中之處，為人身之要害之處，若以利刃刺穿，可使他人發生
    死亡之結果，此為一般智識之常人所能預見。而以被告在本
    院審理中均能應答如流之狀態，其智識能力當與一般常人無
    異，對上開死亡結果之發生自無不遇見之理，其竟仍持扣案
    之折疊式蝴蝶刀刺向被害人近胸部之肩胛骨部位，則因此發
    生被害人死亡之結果，自不違背其本意，其有殺害被害人之
    未必故意至為顯然。綜上所述，被告上開辯稱扣案之蝴蝶刀
    非其所有及其係於拾起被害人掉落地上以布巾包裹住之蝴蝶
    刀後，為了讓被害人清醒，不小心刺中被害人左胛骨部分，
    並無殺人故意云云，顯屬避重就輕之詞，殊不可採。又扣案
    之折疊式蝴蝶刀係被告所有，且其有持之殺害被害人之未必
    故意，應堪認定。另辯護人於97年2月4日本院審判時以言詞
    聲請傳喚證人郭孝廉乙節，係為證明案發後，被告有無至醫
    院探視死者乙情，核與犯罪構成要件之事實無關，且證人郭
    孝廉並非犯罪時在場目擊之人，並無傳喚之必要，併此敘明
    。
三、按殺意之有無，雖不以兇器之種類及傷痕之多少等，為絕對
    之認定標準，但加害人下手之部位、用力之程度，仍非不可
    藉為判斷有無殺意之心證依據。查被告以蝴蝶刀刺殺被害人
    ，造成被害人受有6處刺創傷，其中更有1處刺入左胸膛，刺
    中左上肺葉表面0.5 公分，並造成血胸，足見被告下手之重
    、殺意之堅至明。再被告持刀刺殺被害人之肩胛骨部位，而
    肩胛骨靠近胸腔，胸腔又為人體之重要部位，若遭受利刃之
    傷害將導致死亡結果之發生，被告對此應有所認識，足認被
    告係以殺人之意思而向之刺殺。是由前開兇器種類、負傷部
    位、所為手段等情綜合觀之，更足認被告有殺人之犯意。是
    核被告所為，係犯刑法第271條第1項之殺人罪。其持刀先後
    多次刺殺被害人之所為，係基於同一殺人犯意下之接續行為
    ，僅侵害一個法益，應僅論以一殺人罪。又查被告前曾因如
    事實欄所載之重傷害、偽造文書、違反槍砲彈藥刀械管制條
    例及常業詐欺等案件有期徒刑之執行，於95年3月23日縮短
    刑期假釋出監，假釋期滿未經撤銷假釋，其未執行之刑以已
    執行論，而於96年2月25日縮刑期滿執行完畢，有臺灣高等
    法院被告全國前案記錄表乙紙可按，其受有期徒刑之執行完
    畢，5年以內故意再犯本件有期徒刑以上之罪，為累犯，依
    法加重其刑（法定刑死刑、無期徒刑不得加重其刑）。爰審
    酌被告因細故與被害人發生爭吵，終至持刀刺殺被害人，造
    成被害人死亡、被害人家屬永遠痛失親人此一無法彌補之後
    果，犯罪情節實為重大，且被告於犯後否認有殺人犯行，猶
    以前詞置辯，犯罪後態度難認良好，惟念及於案發後已與被
    害人家屬達成和解，賠償被害人家屬所遭受之損害，且被告
    並無殺死被害人之直接故意，惡性稍淺，而本案係因被告與
    被害人酒後口角起爭執狀態下無暇深慮所發生等一切情狀，
    量處如主文所示之刑，且依其犯罪之性質，認有褫奪公權之
    必要，併依刑法第37條第2項規定，宣告褫奪公權8年，以資
    懲儆。
四、至扣案之蝴蝶刀1 把，雖非屬槍砲彈藥刀械管制條例管制之
    刀械，惟該蝴蝶刀係犯罪行為人即被告所有，已如前所述，
    且係供被告犯本案殺人罪所用之物，應依刑法第38條第1 項
    第2款之規定，併予宣告沒收。至扣案之布巾及血衣並非本
    案犯罪所用之物，爰不予以宣告沒收。
乙、無罪部分：
一、蒞庭檢察官當庭補充：被告乙○○未經許可，無故持有蝴蝶
    刀1把，因認被告涉有槍砲彈藥刀械管制條例第14條第3項之
    罪嫌等語。
二、按犯罪事實應依證據認定之，無證據不得推定其犯罪事實；
    不能證明被告犯罪者，應諭知無罪之判決，刑事訴訟法第15
    4條第2項、第301條第1項分別定有明文。
三、經查，依槍砲彈藥刀械管制條例第4條第1項第3 款及內政部
    90年11月20日台（90）內警字第9081482 號刀械查禁公告，
    目前管制刀械種類計有：武士刀、非農用掃刀、匕首、扁鑽
    、蛇刀、手杖刀、鴛鴦刀、手指虎、鋼（鐵）鞭、鏢刀、鋼
    筆刀、十字弓等其他經中央主管機關公告查禁，非供正當使
    用，具殺害力之刀械。是原經81年8月10 日台（81）內警字
    第8182281號查禁之蝴蝶刀，於台（90）內警字第9081482號
    公告公布生效後，即非為槍砲彈藥刀械管制條例第3條第1項
    第3 款所管制處罰之刀械。故如非屬上開條例所管制之刀械
    ，縱被告有持有或攜帶之行為，即無從援引上開條例之規定
    予以處罰。依上揭說明，尚不足以證明被告犯罪，此外本院
    復查無其他積極證據證明被告確有持有管制刀械之犯行，自
    應依法為被告無罪之諭知。
丙、據上論斷，應依刑事訴訟法第299第1項前段、第301條第1項
    ，刑法第271條第1項、第47條第1項、第37條第2項、第38條
    第1項第2款，判決如主文。
中    華    民    國    97    年    4    月    7      日
                  刑事第三庭審判長法    官  鄭景文
                                  法    官  黃永定
                                  法    官  林淑鳳
以上正本證明與原本無異。
如不服本判決應於收受本判決後10日內向本院提出上訴書狀，其
未敘述上訴理由者，並得於提起上訴後10日內向本院補提理由書
狀（均須按他造當事人之人數附繕本）「切勿逕送上級法院」。
中    華    民    國    97    年    4    月    14     日
                                  書 記 官  郭廷耀
附錄論罪法條：
中華民國刑法第271條
（普通殺人罪）
殺人者，處死刑、無期徒刑或 10 年以上有期徒刑。


司法院資訊處製作；財團法人民間司法改革基金會備份。
